臺灣高等法院臺中分院民事裁定　100年度抗字第264號
抗告人即債務人　蔡瑞基
相對人即債權人　林逸凱
送 達 代 收 人　華嘉遠
上列抗告人因與相對人間假處分事件，對於中華民國100年3月29
日臺灣臺中地方法院 100年度裁全字第23號裁定，提起抗告，本
院裁定如下：
    主  文
抗告駁回。
抗告訴訟費用由抗告人負擔。
    理  由
一、按債權人就金錢請求以外之請求，欲保全強制執行者，得聲
    請假處分。假處分，非因請求標的之現狀變更，有日後不能
    強制執行，或甚難執行之虞者，不得為之，民事訴訟法第53
    2 條定有明文。次按債權人聲請假處分應就其請求及假處分
    之原因釋明之。前項釋明如有不足，而債權人陳明願供擔保
    或法院認為適當者，法院得定相當之擔保，命供擔保後為假
    處分，同法第533條準用第526條第1項、第2項亦定有明文。
    申言之，假處分之目的係為保全強制執行，或就爭執之法律
    關係定暫時之狀態，苟合於前開條件，並經債權人主張及釋
    明有假處分之原因存在，或有定暫時狀態之利益，法院即得
    為假處分之裁定，債權人亦得提供擔保以代此項釋明之不足
    ，聲請准為附條件之假處分裁定，至債權人起訴主張之實體
    上理由是否正當，則非屬保全程序之假處分裁定所能審究（
    最高法院96年度台抗字第 266號裁定意旨參照）。查本件相
    對人於原法院主張訴外人蔡成業積欠相對人借款新台幣（下
    同）311萬3千元，蔡成業為規避債務，竟於民國95年間將如
    原裁定附表所示之不動產以買賣或贈與之方式移轉予其子即
    抗告人所有，損害相對人之權利，唯恐抗告人再將上開不動
    產移轉或為其他處分，致請求標的現狀變更，日後有不能強
    制執行或甚難執行之虞，爰聲請假處分，並提出土地異動所
    引表、登記謄本、原法院99年度訴字第1670號請求清償借款
    事件之判決等影本為證，且陳明願供擔保，以補釋明之不足
    。原法院審酌後，認相對人就其主張可認有相當之釋明，而
    就所述假處分之原因雖未能盡完全釋明之責，惟仍以酌命提
    供相當擔保金額為條件，禁止抗告人對於上開不動產於本案
    訴訟判決確定、撤回或和解前不得為讓與、設定抵押、出租
    及其他一切處分行為，揆諸上開說明，經核並無不合。抗告
    意旨雖略以：上開借款實為抗告人之弟蔡勝欣所借，因蔡勝
    欣還款速度較慢，相對人始轉向抗告人之父蔡成業請求清償
    ，蔡成業不服上開原法院99年度訴字第1670號判決，已提出
    上訴，並經本院受理訴訟進行中，抗告人無法認同相對人以
    該未底定之案件假處分抗告人之土地云云，惟，抗告人此部
    分所辯涉及實體事項之爭執，非假處分保全程序所得審究，
    揆諸首開說明，抗告人據此指摘原法院裁定不當，並無理由
    。抗告意旨雖又以：抗告人不認同本件假處分之2筆土地以
    公告現值計價，忽視依市價計價僅需其中1筆土地受假處分
    ，致相對人可以較低擔保金額查封抗告人數倍價值之資產，
    造成抗告人有不必要之財產損失之虞云云，惟，按法院就債
    務人因假處分所受損害，命債權人預供擔保者，其金額之多
    寡應如何為相當，本屬法院職權裁量之範圍。而法院定擔保
    金額為准許假處分之裁定者，該項擔保係備供債務人因假處
    分所受損害之賠償（民事訴訟法第533條準用第526條第2項
    、第531條）。其數額應依標的物受假處分後，債務人不能
    利用或處分該標的物所受之損害額，或因供擔保所受之損害
    額定之，非以標的物之價值為依據。故法院定擔保金額即應
    依債權人釋明之程度暨債務人因假處分可能受到之損害等一
    切情狀加以審酌（最高法院63年台抗字第142號判例、98年
    度台抗字第332號裁定意旨參照）。法院依職權定上開預供
    擔保之金額，若已審酌債務人因假處分可能受到之損害等一
    切情狀，亦即若非漫無限制，而係有客觀之依據，且將該依
    據載明於裁定，復無輕重失衡，即非當事人所得任意指摘（
    最高法院99年度台抗字第927號、第511號裁定意旨參照）。
    查本件原裁定以上開不動產之現值共3,550,800元，而抗告
    人因無法就上開不動產於本案判決前為移轉、抵押等處分行
    為，可能受有4年4個月期間之損害（參照一、二、三審合計
    之辦案期限），且應以上開不動產現值依法定遲延利息即週
    年利率5%計算為適當等為由，認本件若准予假處分，抗告人
    可能受有769,340元之損害【計算式：3,550,800×5%×（12
    ×4＋4）/12＝769,340】，進而酌定本件相對人應供擔保之
    金額為769,340元，已具體敘明其認定抗告人可能蒙受之損
    害之衡量標準，經核復無輕重失衡，則揆諸上開說明，本件
    擔保金額之多寡應如何為相當，本屬法院職權裁量之範圍，
    非當事人所可任意指摘，抗告人猶以原裁定酌定之擔保金額
    過低為由，指摘原裁定不當，亦無理由。
二、據上論結，本件抗告為無理由，爰依民事訴訟法第495條之1
    第1項、第449條第1項、第95條、第78條，裁定如主文。
中    華    民    國   100    年    6     月    28    日
                民事第三庭    審判長法  官  陳照德
                                    法  官  曾謀貴
                                    法  官  朱  樑
以上正本係照原本作成。
再為抗告應以適用法規顯有錯誤為理由。
如提起再抗告者應於裁定送達後10日內向本院提出抗告理由狀（
須按照他造人數附具繕本）並繳納抗告裁判費新臺幣1,000元，
同時委任律師或具有律師資格之關係人為代理人。
                                    書記官  曾煜智
中    華    民    國   100    年    6     月    28    日
                                                      Ａ